【裁判字號】    90,交訴,4
【裁判日期】    900821
【裁判案由】    過失致死
【裁判全文】
臺灣宜蘭地方法院刑事判決                              九十年度交訴字第四號
    公  訴  人  臺灣宜蘭地方法院檢察署檢察官
    被      告  乙○○
右列被告因過失致死案件，經檢察官提起公訴（八十九年度偵字第三二四六號），本
院判決如左：
    主  文
乙○○從事業務之人，因業務上之過失致人於死，處有期徒刑捌月，緩刑參年。
    事  實
一、乙○○為營業半聯結車（起訴書誤載為貨車曳引車）之司機，為從事駕駛業務之
    人。於民國八十九年十月二十三日上午七時許，駕駛車牌號碼ＫＳ──二三七號
    半聯結車，沿宜蘭縣宜蘭市○○路往渭水路方向行駛，行經與和睦路交岔口時，
    本應注意汽車行駛至交岔路口，轉彎車應讓直行車先行；汽車行經交岔路口右轉
    ，應讓右側慢車道直行之各型車輛先行之規定。而依當時天候晴，日間自然光線
    ，路面乾燥無缺陷且視距良好，並無不能注意之情事，竟於行經前開無號誌交叉
    路口，右轉時未注意右側狀況，冒然於路口右轉，致由後擦撞及右前同向沿校舍
  路往渭水路直行，由李佳雲所騎乘之腳踏車，造成李佳雲人車倒地後，受有頭部
    外傷、顱骨破裂等傷害，乙○○於車禍發生後即委請民眾鄭同山向警報案及通知
    救護車救護，自首而接受裁判，惟李佳雲經送醫急救後，仍因傷重不治死亡。
二、案經乙○○向警方自首而接受裁判暨宜蘭縣警察局宜蘭分局報請臺灣宜蘭地方法
    院檢察署檢察官相驗後偵查起訴。
    理  由
一、經查，右揭犯罪事實，業據被告乙○○供認不諱，核與證人鄭同山於警訊中證述
    情節相符，並有道路交通事故調查報告表一件、現場暨車輛受損照片九幀在卷可
    按。又被害人李佳雲因本件車禍致受有頭部外傷、顱骨破裂等傷害，經送醫急救
    後仍因傷重死亡之事實，亦經臺灣宜蘭地方法院檢察署檢察官督同法醫相驗屬實
    ，製有勘驗筆錄、相驗屍體證明書、驗斷書、相驗照片八幀等在卷可憑。而按汽
    車行駛至交岔路口，轉彎車應讓直行車先行；汽車行經交岔路口右轉，應讓右側
    慢車道直行之各型車輛先行之規定，道路交通安全規則第一百零二第一項第六款
    定有明文，並有交通部六十三年十二月十一日交路（六三）字第一一二四五號函
    釋可資參照。被告駕車自應注意上開安全規定，且當時天候晴，日間自然光線，
    路面無缺陷且視距良好，並無不能注意之情事，竟疏未注意，仍於行經前開交叉
    路口時右轉，未讓右側慢車道直行之各型車輛先行，致肇事，造成被害人死亡，
    被告顯有過失。又被害人李佳雲之父母甲○○、陳秋美雖指訴：被告所駕駛之半
    聯結車是車頭去撞到被害人所騎之腳踏車，其在行進中應可看到被害人被撞，被
    害人剛被撞時並未死亡，地上有煞車痕，然被告煞車後竟又將車開過去加速輾過
    ，因而造成被害人死亡，剛開始被告並不承認車頭有撞到，經檢察官到現場勘驗
    比對後，被告才承認，其應有殺人之故意等語。然訊據被告堅決否認上情，辯稱
    ：伊沒有注意到右側有腳踏車，到和睦路口時就直接右轉，當時轉時在注意和睦
    路對向車道之情形，僅有隨便瞄一下後照鏡和照地鏡，並未感覺到車頭有擦撞到
    任何東西，等到整個車身轉過去時，伊發現右輪有跳動現象就立刻停車查看，才
    知道撞到人，然後車子就沒有再移動過，本來以為是後輪部位壓到被害人，後來
    經過檢察官勘驗比對發現車頭有腳踏車之擦刮痕，因此伊也承認，但車頭撞到時
    伊真的不知道等語，核與證人即當日到場本件交通事故之警員時光明到庭結證稱
    ：當時伊到現場處理時，被害人已送醫急救，現場留有肇事車輛和被害人之腳踏
    車，經檢視保險桿有撞痕，但不敢肯定是新痕或舊痕，車輪部分檢察官相驗時有
    比對，上面之由係與被害人之腳踏車位置相當，伊在現場有發現右後輪有一道一
    點九公尺之煞車痕，左後輪有一道一點六公尺之煞車痕，肇事時間是上下班時間
    ，校舍路上人車很多，砂石車行駛之速度應該不會很快，因此血跡位置應該就是
    撞擊點之位置，當時有在現場仔細查看，在撞擊點附近並無煞車痕，除了前述煞
    車痕外，沒有再發現其他煞車痕等語綦詳，並有道路交通事故調查報告表一件、
    現場暨車輛受損照片九幀、證人所提出之照片六幀、被害人李佳雲之父母甲○○
    、陳秋美所提出之照片八幀在卷可佐，足認依現場跡證所示，被告當日在發現撞
    及被害人所騎腳踏車並煞停後，並無又再度前行刻意輾過被害人之情事。又依本
    院勘驗前開半聯結車所示，當駕駛人坐於駕駛座上，若無其他輔助工具，因該車
    輛及駕駛座之高度及位置較一般車輛為高，單純目視並無法看見右側之腳踏車，
    需藉助車前安裝之照地鏡方可看見，有勘驗筆錄及照片五幀在卷，且為被告所不
    爭，然其辯稱當時到和睦路口時就直接右轉，轉時在注意和睦路對向車道之情形
    ，僅有隨便瞄一下後照鏡和照地鏡，並沒有注意到有腳踏車等語，是被告因注意
    力主要集中在右轉道路之對向車道上，致疏忽同向右側之腳踏車，核非絕無可能
    ，從而被告就此自有疏失，然亦無法因被告如有仔細檢視照地鏡，應可發現右側
    有腳踏車，即不至於貿然右轉而肇事，便認被告所為有殺人之故意，是被害人之
    父母因喪女之痛而有前開懷疑及指訴，惟按犯罪事實應依證據認定之，無證據不
    得推定其犯罪事實，乃為刑事訴訟法第一百五十四條所明定，而所謂認定犯罪事
    實之證據，係指足以認定被告確有犯罪行為之積極證據而言，是被害人家屬前開
    指訴，尚無具體事證足以明確證之，本院自難單憑可能之懷疑即斷然遽認被告有
    故意殺人之犯意。從而綜上所述，本件被害人李佳雲確因本件車禍致頭部外傷、
    頭顱破裂等，傷重不治死亡，則被告過失駕車肇事行為，與被害人之死亡結果間
    ，自具有相當因果關係。參酌本件車禍經送台灣省基宜車輛事故鑑定委員會鑑定
    及台灣省行車事故覆議鑑定委員會覆議結果亦同此認定，有台灣省基宜車輛事故
    鑑定委員會九十年三月十四日基宜鑑字第九０００八號鑑定意見書、台灣省行車
    事故覆議鑑定委員會九十年七月十八日府覆議字第九０一二三五號函各一件在卷
    可憑，是綜上所述，本件事證明確，被告犯行堪以認定，應依法論科。
二、按被告乙○○為營業半聯結車之司機，為從事駕駛業務之人，核其所為係犯刑法
    第二百七十六條第二項之業務過失致人於死罪。被告於車禍發生後，即委請民眾
    鄭同山向警報案及通知救護車救護，自首而接受裁判，有宜蘭縣警察局宜蘭分局
    民權派出所檢送之自首調查表一件在卷為憑，其對未發覺之犯罪自首而接受裁判
    ，應依刑法第六十二條減輕其刑。爰審酌被告之素行、所從事之職業、其過失行
    為及程度，因其一時疏失已造成一年輕、寶貴生命之喪失，對於被害人家屬亦構
    成永難彌補之傷痛，然被告肇事後雖未取得被害人家屬之原諒，但業與渠達成調
    解並給付賠償金，有調解書一份為佐附卷可參，犯後態度尚稱良好等情狀，量處
    如主文所示之刑，以資警惕。末查，被告前未曾受有期徒刑以上刑之宣告，有臺
    灣高等法院檢察署刑案紀錄簡復表在卷可憑，茲因一時失慎而罹刑典，經此偵審
    程序應已知警惕，且又已與被害人家屬達成民事和解，本院認對其所宣告之刑以
    暫不執行為適當，爰併宣告緩刑三年，以勵自新。
據上論斷，應依刑事訴訟法第二百九十九條第一項前段，刑法第二百七十六條第二項
、第六十二條前段、第七十四條第一款，罰金罰鍰提高標準條例第一條前段、第二條
，判決如主文。
本案經檢察官廖允松到庭執行職務
中      華      民      國      九十      年     八    月     二十一    日
                                   臺灣宜蘭地方法院交通法庭
                                          法  官   林翠華
右正本證明與原本無異。
如不服本判決，應於判決送達後十日內，向本院提出上訴狀（應附繕本）。
                                          書記官  賴宜君
中      華      民      國      九十      年     八    月     二十二    日
附錄本案論罪科刑法條全文：
刑法第二百七十六條
因過失致人於死者，處二年以下有期徒刑、拘役或二千元以下罰金。
從事業務之人，因業務上之過失犯前項之罪者，處五年以下有期徒刑或拘役，得併科
三千元以下罰金。


司法院資訊處製作；財團法人民間司法改革基金會備份。
